臺灣桃園地方法院刑事判決　　　　　　　　　　　　八十九年度易字第三二七一號
　　公　訴　人　臺灣桃園地方法院檢察署檢察官
　　被　　　告　丙○○
右列被告因竊盜案件，經檢察官提起公訴（八十九年度偵字第一一八五五號），及移
送併案（九十年度偵字第七二一一號），本院判決如左：
    主  文
丙○○連續竊盜，處有期徒刑伍月，如易科罰金，以佰元折算壹日。扣案之延長線
壹條沒收。
    事  實
一、丙○○基於意圖為自己不法所有之概括犯意，先於民國八十九年五月十五日某時
    許，造訪住在台北縣新店市○○路六十三巷二十一號三樓之昔日部隊同袍戊○○
    後，離去時因見甲○○所有之車牌號碼ＡＬＸ─六九七號重型機車，停放在台北
    縣新店市○○路六十三巷地下室內，無人看管，認有機可趁，即以自備非其所有
    之鑰匙一支，竊取上開機車，得手後留供己用。嗣於八十九年八月七日零時二十
    分許，在桃園縣楊梅鎮北高山頂五之三號地下室，為警攔檢查獲，並扣得上開鑰
    匙一支，始悉上情。
二、丙○○於上開竊盜案件經本院審理中，猶不知警惕，竟因長期欠繳水、電費而遭
    斷水、斷電之處分，乃復基於承前之概括犯意，自九十年一月間某日起，以其所
    有之延長線插頭插在桃園縣楊梅鎮北高山頂五之三號四樓樓梯間之緊急照明插座
    上，再將該延長線牽引至其同上址四樓之住處內，於使用家中之水族箱、電燈等
    電氣用品時連續竊取該大樓住戶共有之電氣；丙○○又自九十年一月間某日起，
    在其上址住處頂樓，先將自來水管破壞（損毀部分未據告訴）後，以其所有三通
    接頭一個及水管一條（均未據扣案）將該大樓住戶共有之水塔內之自來水（數量
    無法查知）繞過水錶接至其住處之水管中，而竊取上開自來水使用。嗣經同大樓
    之住戶查覺丙○○之上開行為，委由該大樓之管理員丁○○屢向丙○○勸導改善
    ，惟丙○○均置之不理，乃報警處理，並扣得，丙○○於檢察官九十年五月二日
    初訊後，始停止其上開連續竊取電氣、自來水之行為。
三、案經甲○○訴由桃園縣警察局楊梅分局報告台灣桃園地方法院檢察署檢察官偵查
    起訴暨移送併案審理。
    理  由
一、訊據被告丙○○對於右揭犯罪事實，除矢口否認竊取上開機車一輛之犯行，辯稱
    ：因與證人戊○○有債務關係，當時又沒有交通工具，才去向伊借這部機車供代
    步使用，又因沒上過法院，去測謊時心裏很緊張，才會有情緒波動反應，沒有偷
    車云云外，餘皆坦承不諱，核與證人即被告住處之大樓管理員丁○○於警訊及到
    庭證稱被告如何於右揭時地竊取自來水及電氣之情（參見台灣桃園地方法院檢察
    署九十年度偵字第七二一一號偵查卷第八、九頁及本院九十年七月五日訊問筆錄
    ）相符，並有現場照片九張附卷可佐，復有扣案之前開水管一條在卷可證，足認
    被告自白部分與事實相符，其上開連續竊取自來水及電氣之犯行首堪認定。另因
    此種竊取水電犯罪類型特殊，其所竊取之數量，實務上無從或甚難計算（此所以
    自來水法第九十八條第一、二、四款之竊水罪與電業法第一百零六條第一款之竊
    電罪均以私接行為一經完成，即成立犯罪，實際有無竊取水電及竊得若干，則非
    所問），併此說明。至被告竊取被害人甲○○所有機車部分犯行，被告雖辯以上
    詞，惟查：
（一）上開機車一部係自被告前往證人戊○○住處之日即八十九年五月十五日起，由
      其將該機車騎去，至被告於八十九年八月七日凌晨零時二十分許為警查獲之時
      止，係由被告管理使用中，此迭據被告陳明在卷，而告訴人即上開機車之所有
      人甲○○係於八十九年五月十九日晚間十時許前往警方申報失竊，亦經告訴人
      甲○○指訴在卷，並有車輛竊盜、車牌失竊資料個別查詢報表─查詢車輛認可
      資料一紙在卷足稽，是被告持有上開機車之期間即為該機車之失竊期間，並無
      疑義。
（二）被告雖一再辯稱：上開機車係向證人戊○○借得，由伊帶其下樓至地下室取車
      ，鑰匙也是向伊拿的云云，然證人戊○○先後於偵訊及本院審理中均證稱：當
      日被告稱係騎機車前來，回家時，伊僅送被告至門口，伊自己有一部機車，雖
      有欠被告新台幣（下同）三十萬元，但沒有因此即借或賣機車予被告等情，經
      核與證人即戊○○之母乙○○於偵查中結證稱：被告離去時，戊○○幫他開門
      而已，沒有跟著出去等語（均參見台灣桃園地方法院檢察署八十九年度偵字第
      一一八五五號偵查卷第二十六頁、第四十一頁及本院九十年四月二十六日訊問
      筆錄）大致相符，是證人戊○○之證詞應可信採。參諸，證人戊○○經台灣桃
      園地方法院檢察署檢察官函請法務部調查局對之測謊鑑定有無說謊，經該局鑑
      定結果，證人戊○○稱：(1)系案機車不是渠竊取的；(2)渠沒有將扣案的機車交
      給丙○○；(3)系案機車不是渠借給丙○○使用的；經測試均無情緒波動反應，
      研判未說謊，有該局八十九年九月二十二日之鑑定通知書一紙在卷可參，亦與
      本院上揭之認定相合。
（三）被告前揭所辯不僅為證人戊○○所否認，且被告於警訊中先供稱：「是戊○○
      拿鑰匙啟動後，才交給我的，鑰匙是他（指戊○○）的。」、「‧‧‧找他說
      我的車子之前撞過，想要賣掉，問他有沒有機車先借我使用‧‧‧」云云，於
      八十九年八月七日偵查中初訊時亦為大致相同之陳述，惟於同年月二十五日改
      稱：「我向戊○○借（機車）的，他帶我到地下室，把鑰匙交給我，」云云，
      並於同年十月二日改稱：「戊○○先前向我借三十幾萬元，逾期未還，我才會
      去他家找他要錢，他沒錢，我就說看有沒有什麼可以抵押」云云（均參上開偵
      查卷內筆錄），是被告就證人戊○○究係將該機車啟動後交付或係僅交付鑰匙
      一支，以及取得該機車之原因究係借用或係供抵押擔保之用，即有前後所述不
      一之瑕疵。再者，該機車已由被告占有二個多月之久，供其上下班代步之用，
      此亦為被告所不諱言，倘依被告所言，係向證人戊○○所借得，既有意長期使
      用，何以不向證人戊○○索取行照以備執勤之員警隨時查驗，騎乘機車須攜帶
      行、駕照，此乃國人皆具之常識，就此被告雖辯以：其有索求，但因證人戊○○未攜帶下樓而作罷云云，然核其所辯，實與常情有違，蓋要求證人戊○○上
      樓拿取行照與日後為解決因警察臨檢未能提出行照所致生之事端二者間，其難
      易之程度至為顯然。是其所辯上開機車乃係由證人戊○○所交付一節，即難採
      信。另參以臺灣桃園地方法院檢察署檢察官亦函請法務部調查局對被告測謊鑑
      定有無說謊，經測謊鑑定後，認被告稱：(1)系案機車不渠竊取的；(2)扣案的機
      車鑰匙是戊○○交給渠的；(3)系案機車是戊○○借給渠使用的；經測試均呈情
      緒波動反應，研判有說謊，有該局上揭鑑定通知書一紙附卷可按，亦與本院之
      認定並無二致。
（四）至於被告經提示測謊結果後，雖辯以測謊時心理緊張而質疑測謊鑑定不可採云
      云。然按測謊鑑定，係依一般人在說謊時，會產生遲緩、緊張、恐懼、不安等
      心理波動現象，乃以科學方法，由鑑定人利用測謊儀器，將受測者之上開情緒
      波動反應情形加以紀錄，用以判別受測者之供述是否真實。故測謊鑑定，倘鑑
      定人具備專業之知識技能，復事先獲得受測者之同意，所測試之問題及其方法
      又具專業可靠性時，該測謊結果，如就否認犯罪有不實之情緒波動反應，雖不
      能採為有罪之唯一證據，但非無證據能力，仍得供裁判之佐證，其證明力如何
      ，事實審法院自得依職權自由判斷。最高法院八十七年度台上字第三九二八號
      判例著有明文。本件被告係經由法務部調查局進行測謊鑑定，該局職司全國刑
      事測謊鑑定業務多年，業已進行無數專業測謊鑑定，專業性無庸置疑，且被告
      係經通知後自行前往從事測謊鑑定，該測謊鑑定結果自有證據能力。本院經參
      酌證人戊○○、乙○○之證言，佐以被告前後陳述之內容，再以該鑑定結果為
      輔證，自有所本，附此敘明。
（五）另被告為證明與證人戊○○間確有債務關係，及證人戊○○確曾交付上開機車
      以抵充欠款之一部分，乃提出其與明大財務管理顧問有限公司所訂立委任催收
      帳款之契約書一份及其與該公司經理李嘉振二人於電話中對話之錄音帶一捲及
      譯文一份為證。惟查：(1)上開契約書一份，係被告與案外人明大財務管理顧問
      有限公司所簽訂，所能證明者，充其量僅係被告曾與之訂立一委任契約，該契
      約所生之效力，並不及於非契約當事人之證人戊○○，至於被告與證人戊○○
      間是否確有債權、債務關係，尚無從據此認定。況且，證人戊○○於審理中亦
      不否認對被告負有債務關係，雖證人戊○○於偵審中曾數度否認該債務之存在
      ，然債務人否認債務之原因本即多端，此由一般清償債務之民事糾紛多由法院
      依法介入裁判可知，尚難因此即認證人戊○○前開有關未將機車交付與被告之
      證言存有瑕疵，仍不足推翻本院上揭之認定。(2)再者，被告所提出之錄音帶一
      捲，係被告與案外人李嘉振於電話中對話之錄音，依譯文之內容顯示，案外人
      李嘉振於電話經被告提示是否曾與證人乙○○談到機車一事後，答稱：「他媽
      （指證人乙○○）講的，講說他兒子（指證人戊○○）在講說我那一部摩托車
      要扣掉，算說是牽給你去賣，還是怎麼我也聽不大清楚」云云，姑不論被告取
      得此一電話錄音是否有徵得相對人即案外人李嘉振之同意，若有，基於二人合
      意所為之電話錄音是否有勾串之虞？若無，則其取得是否合法？是否有證據能
      力？依上開對話所示，案外人李嘉振所言係聽聞自證人乙○○，而證人乙○○
      所言，又係聽聞自證人戊○○，則縱令傳喚案外人李嘉振到庭具結作證，其證
      言亦屬傳聞證據，而非親自見聞之所得，尚不得遽採為認定事實之證據。而證
      人乙○○、戊○○本人均已於偵、審中親自到庭具結證述，是本院認案外人李
      嘉振所言部分並無調查之必要。是被告所提之上開契約書一份及錄音帶一捲，
      均不足為被告有利之認定。
    綜上，被告係於被害人甲○○所有上開機車失竊時，自原停放地點將該機車騎去
    ，而該機車並非由證人戊○○取交予被告，亦未得被害人之同意，已足認定。此
    外，並有贓物認領保管單一紙附卷足稽，及扣案之鑰匙一支可佐，故本件事證已
    臻明確，被告竊取機車一部之犯行亦堪予認定。
二、按電氣關於刑法竊盜罪章，以動產論，刑法第三百二十三條定有明文。核被告竊
    取機車一部及竊取其所屬大樓住戶共有之電氣、自來水之行為，均係犯刑法第三
    百二十條第一項之竊盜罪。被告連續多次竊盜犯行，時間緊接，犯罪構成要件相
    同，顯係基於概括犯意所為，為連續犯，應依刑法第五十六條之規定，論以一罪
    ，並加重其刑。公訴人雖漏未敘及被告竊水、電之犯行，惟此部份與竊取機車之
    犯行有連續犯裁判上一罪之關係，自為起訴效力所及，本院自應併予審判。爰審
    酌被告犯罪之動機、手段、犯罪所生之損害、犯罪後於審理中仍無悔意，再為竊
    取水、電犯行等一切情狀，量處如主文所示之刑，並諭知被告易科罰金之折算標
    準，以資懲儆。
三、扣案之水管一條係被告所有，供犯竊盜罪所用之物，業據被告供陳在卷，爰依刑
    法第三十八條第一項第二款之規定，併予宣告沒收。至扣案之鑰匙一支，雖係供
    被告犯罪所用之物，惟被告否認為其所有，本院亦查無其他積極證據足資證明扣
    案之鑰匙確屬被告所有，是尚與刑法第三十八條第三項規定沒收以屬犯人者為限
    之要件有間，本院自不得對之宣告沒收，附此敘明。
據上論斷，應依刑事訴訟法第二百九十九條第一項前段，刑法第五十六條、第三百二
十條第一項、第三百二十三條、第四十一條第一項前段、第三十八條第一項第二款，
罰金罰鍰提高標準條例第一條前段、第二條，判決如主文。
本案經檢察官楊挺宏到庭執行職務。
中      華      民      國    九十一    年      一      月      四      日
                                臺灣桃園地方法院刑事第一庭
                                    審判長  法官  吳爭奇
                                            法官    胡芷瑜
                                            法官    范明達
右正本證明與原本無異。
如不服本判決，應於判決送達後十日內向本院提出上訴狀( 應附繕本 )，上訴於
臺灣高等法院。
                                           書記官   孫立文
中        華        民        國   九十一   年   一   月    六    日
附錄論罪科刑依據之法條：
刑法第三百二十條第一項：
意圖為自己或第三人不法之所有，而竊取他人之動產者，為竊盜罪，處五年以下有期
徒刑，拘役或五百元以下罰金。
